【裁判字號】    89,訴緝,13
【裁判日期】    890316
【裁判案由】    殺人未遂
【裁判全文】
臺灣板橋地方法院刑事判決                          八十九年度訴緝字第一三號
    公  訴  人  臺灣板橋地方法院檢察署檢察官
    被      告  丙○○
    選任辯護人  莊乾城
                林清源
右列被告因殺人未遂案件，經檢察官提起公訴（八十五年度偵字第二一０四一號)，
本院判決如左：
    主  文
丙○○殺人未遂，累犯，處有期徒刑柒年。
水果刀壹把沒收。
    事  實
一、丙○○有竊盜、殺人未遂、賭博、贓物、動產擔保交易法、偽造文書等前科，其
    中所犯贓物案件，於民國（下同）八十二年五月二十日經台灣台北地方法院以八
    十二年度易字第二一四一號判處有期徒刑四月，如易科罰金以三十元折算一日確
    定，並於八十二年七月六日因易科罰金執行完畢。緣丙○○與甲○○原係同居關
    係，丙○○因不滿乙○○勸說甲○○與其分手，竟基於殺人之犯意，持其所有之
    水果刀一把，於八十五年九月十二日零時四十分許，由前門鐵窗爬窗戶侵入台北
    縣新莊市○○街一三六巷十一號五樓，甲○○所有二人曾同居之住處屋內等候，
    嗣見甲○○與其同事乙○○甫返家，即手持其所有之水果刀一把，一手揪住乙○○頭髮，並稱其太多話，一手持水果刀猛刺乙○○左胸部，乙○○立即血流滿身
    倒地，丙○○又稱任何人不得離開，離開者死，又揪住甲○○頭髮，手持水果刀
    刺傷甲○○之臉部、左腋下胸部、左側後胸、右前背、左手大姆指、食指等處，
    致丙○○自備而來之刀柄斷成二截，丙○○再至廚房取出甲○○所有之另把水果
    刀，持續刺傷甲○○臉部，造成甲○○血流全身及左側血膿胸、左大腸破裂之傷
    害，嗣甲○○求饒未成，丙○○又將甲○○拖進洗手間，用清洗廁所之鹽酸一瓶
    潑灑甲○○頭部、臉部及全身，並稱要將甲○○毀容，且亦將乙○○拖進洗手間
    ，恫稱不得離開，否則將予殺死，丙○○見二人不敢外出後，隨即迅速逃離，甲○○、乙○○二人見狀向外求援，適為巡邏員警發現送醫獲救。
二、案經台北縣警察局新莊分局報請台灣板橋地方法院檢察署檢察官偵查起訴。
    理  由
一、訊據被告丙○○對於其在前揭時地殺害甲○○、乙○○等事實供認不諱，惟辯稱
    ：其係因一時氣憤，持水果刀要殺甲○○，乙○○來勸架為其所誤傷，其係以同
    居期間之鑰匙開門進入，並非爬窗戶侵入，且水果刀僅有一把，係自甲○○桌上
    拿的云云。惟查：（一）前揭犯罪事實，業據被害人甲○○、乙○○分別於警訊
    中指訴綦詳，甲○○指訴稱：「．．．八十五年九月十二日零時四十分左右，我
    與同事乙○○剛下班，抵達我家時（住新莊市○○街一三六巷十一號五樓）由我
    用鑰匙打開我家大門，．．．此時兇嫌丙○○（早已躲在我家房間內）見我及乙○○返家後，即跑出客廳，一手拿著乙把水果刀（該水果刀刀身約十點五公分，
    是兇嫌自備攜帶來的），一手揪住乙○○的頭髮，說乙○○妳太多話了（因為乙○○曾勸我離開兇嫌馮某，而被馮某得知，而遭報復），隨即拿起水果刀將乙○○的左胸刺下去，當場血流全身，我曾勸兇嫌不得如此，但兇嫌丙○○更加的瘋
    狂，說任何人不得離開案發地，否則就立即殺死離開者，致讓我心生畏懼，此時
    兇嫌即對我一手拉著我的頭髮，一手拿著水果刀，將我的臉刺傷及刺傷我左腋下
    橫膈、左側後胸、左手大姆指、食指、右前背等多處傷痕，致我身體全身是血跡
    （兇嫌丙○○將我刺傷身體時，曾經將他所自備而來的刀柄斷成二截，然後兇嫌
    再至廚房拿起另乙把水果刀，持續的刺傷我的臉），兇嫌丙○○見我全身是血之
    後，再拖我到洗手間，用鹽酸潑我的臉、頭部及身體，說要毀容我，待兇嫌用鹽
    酸潑我全身後，兇嫌丙○○再將我的同事乙○○一併的拖到洗手間，將我倆置在
    洗手間裡面，並揚言不得外出，否則將殺死離開者，約幾分鐘後，兇嫌丙○○見
    我與乙○○未走出洗手間，即攜帶刺殺我的臉（兇刀）離開我家，而兇嫌自備而
    來之水果刀因殺我致斷成二截，被我藏在棉被套內，兇嫌丙○○曾一再的逼問我
    該（斷刀）刀藏於何處，我堅持稱不詳。」「於八十五年七月份跟他認識，進而
    在新莊市○○街一三六巷十一號五樓同居，同居時間約二個月，近日發現他不上
    進，且經常伸手要錢花用，我因無法長期提供他的要求，所以才想離開他，可能
    因此讓他產生不悅，進而殺傷我，想置我於死，當時兇嫌丙○○有喝酒，但神智
    還很清醒，當他殺我時，我曾苦苦哀求，我答應他的要求，但卻被置之不理」。
    （二）乙○○指訴稱：「大概是在八十五年九月十二日零時四十分許，我與被害
    人甲○○二人回到甲○○的住處（住新莊市○○街一三六巷十一號五樓），由甲○○持該住所之鑰匙打開鐵門，後二人隨即進入屋內，此時兇嫌早已躲在室內，
    兇嫌丙○○看到我與甲○○將鐵門關好後，即從房間內跑出來，手裡拿著乙把水
    果刀（刀柄的顏色是白色），即先對我，我的話很多，隨即一手拿著水果刀，一
    手揪住我的頭髮，然後即持水果刀往我的左胸刺下去，我就倒在客廳裡，並命令
    我不得外出，否則要我死，此時兇嫌丙○○再對甲○○行兇，首先同樣揪住甲○○的頭髮後，即持刀往甲○○的身上一直刺，致甲○○當場滿身是血，甲○○並
    苦苦哀求，兇嫌丙○○放下刀子饒我一命，並告訴兇嫌只要你開出什麼條件，我
    全部都給你，無奈兇嫌丙○○變本加厲，除了一再的刺殺甲○○外，並將甲○○
    拖到客廳右邊之洗手間，兇嫌丙○○手裡再拿一瓶鹽酸，往甲○○的頭部及身體
    各部淋濕，甲○○的身體各部遭受淋濕鹽酸之後，兇嫌丙○○再回客廳拖我到洗
    手間與甲○○在一起，此時我向兇嫌丙○○求救，要求兇嫌丙○○送我們就醫，
    但馮某置之不理，過幾鐘後，兇嫌即逃離現場。見馮某離開後，我與甲○○立即
    換下滿身的血衣，二人即刻往外求救，經由不知名的二名員警，看到我們滿身是
    血，即用巡邏車載我及甲○○到省立醫院求醫」「是兇嫌從前門鐵窗爬入的，因
    為他事前曾經爬過該鐵窗三次以上。案發時甲○○亦告訴我說，他好恐怖，他就
    是從前門鐵窗翻越爬入的」。核二人指訴情節大致相符，並有現場照片二十四張
    、水果刀刀刃一把、甲○○之診斷證明書一件在卷可資佐證。準此以觀，被告顯
    然係攜帶其所有之水果刀，翻越窗戶侵入甲○○住宅埋伏等候，嗣甲○○、乙○○甫返家即持刀行兇，且被告以利刃猛刺被害人乙○○左胸及甲○○左腋下橫膈
    、左側後胸、右前背等身體要害，下手絲毫不猶豫，尚且於折斷一把水果刀後，
    換刀再殺，現場到處斑斑血跡，顯見被告殺意堅定，斷非所謂誤傷所致，被告主
    觀上顯然具備戕害他人生命之認識，其行為在客觀上已足對被害人之生命造成近
    接而立即之危險，應認已有殺人犯意之明白表現。被告前揭所辯顯係卸責之詞，
    殊無足採。本件事證明確，被告犯行洵堪認定，應依法論科。
二、核被告丙○○所為，係犯刑法第二百七十一條第二項、第一項之殺人未遂罪、第
    三百零六條第一項之侵入住居罪。被告一殺人行為，同時觸犯殺人未遂二罪名，
    為想像競合犯，應從一重處斷，所犯殺人未遂、侵入住居二罪間，有方法結果之
    牽連關係，應從較重之殺人未遂罪處斷，公訴人未就侵入住居部分提起公訴，惟
    此部分之犯行，與殺人未遂部分具有方法結果之牽連關係，本院自得一併審理。
    被告有事實欄所載之前科，有台灣高等法院檢察署刑案紀錄簡覆表在卷可參，其
    於有期徒刑執行完畢後，五年內再犯有期徒刑以上之本件各罪，為累犯，依法加
    重其刑。又據被害人所為陳述，被告丙○○見甲○○與乙○○未走出洗手間，隨
    即逃離，足見被告係在殺人後尚未造成死亡結果之前自行中止其犯行；雖被告向
    告訴人恫稱誰也不准離開，否則將殺死離開者，阻礙告訴人求救送醫之機會，然
    按中止未遂犯，應由社會一般人之觀念，就行為人之犯意放棄一事進行評價，以
    決定是否成立中止犯。倘該停止行為於一般人之經驗上乃可預期之結果而為通常
    之現象，即屬普通未遂；若該任意性之停止行為於經驗上，非必可預期有該停止
    實行之結果者，則為中止未遂。本件由客觀情狀觀察，被告對於告訴人生命之戕
    奪顯無任何外在事由之障礙，由被告主觀意思觀之，亦是出於被告任意性之停止
    行為，由是，被告於著手犯罪之實行後，因己意而中止，使犯罪結果不致發生，
    應依刑法第二十七條中止未遂之規定減輕其刑，並先加後減之。爰審酌被告有多
    項前科，素行不佳，本件僅因女友欲與其分手，即動手行兇，意欲傷人性命，所
    生危害嚴重，及被害人二人目前均已痊癒暨被告犯罪後之態度等一切情狀，量處
    如主文所示之刑。
三、水果刀一把，為被告所有供犯罪所用之物，業據被害人甲○○、乙○○指明在卷
    ，應依刑法第三十八條第一項第二款宣告沒收之。另一把水果刀乃被害人甲○○
    所有之物，爰不予宣告沒收。
據上論斷，應依刑事訴訟法第二百九十九條第一項前段，刑法第二百七十一條第二項
、第一項、第三百零六條第一項、第五十五條、第四十七條、第二十七條、第三十八
條第一項第二款、罰金罰鍰提高標準條例第一條，判決如主文。
本案經檢察官葉靜芬到庭執行職務
中      華      民      國      八十九      年    三    月      十六    日
                                  臺灣板橋地方法院刑事第一庭
                                      法  官  毛崑山
右正本證明與原本無異。
如不服本判決，應於判決送達後十日內，向本院提出上訴狀。
                                      書記官  章宏萱
中    華    民    國      八十        年          三  月        二十    日
刑法第二百七十一條
殺人者，處死刑、無期徒刑或十年以上有期徒刑。
前項之未遂犯罰之。
預備犯第一項之罪者，處二年以下有期徒刑。
刑法第三百零六條
無故侵入他人宅、建築物或附連圍繞之土地或船艦者，處一年以下有期徒刑、拘役或
三百元以下罰金。
無故藏匿其內或受退去之要求而仍留滯者亦同。
刑法第三十八條
左列之物沒收之。
一、違禁物。
二、供犯罪所用或供犯罪預備之物。
三、因犯罪所得之物。
前項第一款之物，不問屬於犯人與否，沒收之。
第一項第二款、第三款之物，以屬於犯人者為限，得沒收之。但有特別規定者，依其
規定。


司法院資訊處製作；財團法人民間司法改革基金會備份。
